臺灣臺中地方法院刑事判決　　　　　　 100年度易字第2539號
公　訴　人　臺灣臺中地方法院檢察署檢察官
被　　　告　林雅惠
上列被告因詐欺案件，經檢察官提起公訴(100年度偵字第9260號
)，被告於準備程序中就被訴事實為有罪之陳述，經告知簡式審
判程序之旨，並聽取當事人之意見後，經本院合議庭裁定由受命
法官獨任進行簡式審判程序，判決如下:
    主    文
林雅惠幫助意圖為自己不法之所有，以詐術使人將本人之物交付
，處拘役伍拾日，如易科罰金，以新臺幣壹仟元折算壹日。
    犯罪事實
一、林雅惠依其智識程度及一般日常生活經驗，能預見如將個人
    之金融機構帳戶資料交付予真實姓名年籍不詳之人使用，該
    他人有可能以所取得之金融機構帳戶資料遂行財產犯罪之目
    的，仍基於縱若取得其提供之金融機構帳戶資料之人，自行
    或轉交他人用以實施詐欺取財等財產犯罪，供作財產犯罪被
    害人匯款帳戶之用，亦不違背其本意之幫助他人詐欺取財之
    不確定故意。於民國99年11月28日凌晨1時許，在臺中市○
    ○路與太原路口，基於上開之幫助犯意，將其所有元大商業
    銀行股份有限公司文心分行(下稱元大銀行文心分行)帳號00
    00000000000號帳戶之存摺、金融卡及金融卡密碼，交付予
    真實姓名年籍不詳綽號「阿俊」之成年男子。嗣綽號「阿俊
    」之成年男子於取得林雅惠前揭帳戶資料後，旋與所屬詐欺
    集團成員共同基於意圖為自己不法所有之犯意聯絡及行為分
    擔，由上開詐欺集團成員中之真實姓名年籍不詳之某成年人
    ，於99年11月28日下午5時許，冒充為森森購物臺之客服人
    員，撥打電話予高秀玲，訛稱因作業人員疏失，將高秀玲先
    前購物之付款方式，設定為約定轉帳帳戶，致其帳戶將遭分
    期扣款，之後會有銀行人員協助取消設定云云。後該詐欺集
    團另名真實姓名年籍不詳之成年成員，自稱為第一銀行客服
    人員，撥打電話予高秀玲，謊稱要協助其取消分期付款，請
    其依指示操作自動櫃員機取消設定云云。高秀玲信以為真，
    陷於錯誤，遂依指示，於同日下午5時25分許，至位在臺南
    市○○區○○路一段98號之第一銀行自動櫃員機，轉帳匯款
    新臺幣(下同)2萬9985元至林雅惠上開元大銀行文心分行帳
    戶內，旋遭提領一空。嗣高秀玲撥打電話至森森購物臺詢問
    ，方知被騙，乃報警循線查悉上情。
二、案經臺中市政府警察局第六分局報告臺灣臺中地方法院檢察
    署檢察官偵查起訴。
    理    由
一、本件被告林雅惠所犯，非死刑、無期徒刑、最輕本刑為3年
    以上有期徒刑之罪，或高等法院管轄第一審之案件，被告於
    準備程序中，就前揭被訴事實為有罪之陳述，經受命法官告
    以簡式審判程序之旨，並聽取被告與公訴人之意見後，本院
    認無不得或不宜改依簡式審判程序進行之處，爰依刑事訴訟
    法第273條之1第1項、第284條之1，經合議庭評議後，裁定
    本件由受命法官獨任進行簡式審判程序，是本件之證據調查
    ，依刑事訴訟法第273條之2規定，不受同法第159條第1項、
    第161條之2、第161條之3、第163條之1及第164條至第170條
    規定之限制，合先敘明。
二、上開犯罪事實，業據被告林雅惠於本院準備程序及審理時，
    坦承不諱。核與證人即被害人高秀玲於警詢指證其如何遭詐
    騙，而匯款2萬9985元至被告上開元大銀行文心分行帳戶內
    等節相符。並有第一銀行自動櫃員機交易明細、165專線協
    請金融機構暫行圈存疑似詐欺款項通報單、內政部警政署反
    詐騙諮詢專線紀錄表、金融機構遭歹徒詐騙案件通報單、臺
    南市警察局第二分局博愛派出所受理詐騙帳戶通報警示簡便
    格式表、受理刑事案件報案三聯單、陳報單、元大銀行文心
    分行99年12月13日元文字第0990001375號函及檢送之被告上
    開帳戶之原始開戶資料暨89年8月1日開戶之日起迄99年12月
    8日之交易明細影本等件在卷可稽(見警卷第12頁至第18頁、
    第22頁至第28頁、第30頁)。故被告所有之前開元大銀行文
    心分行帳戶，確為詐欺集團成員作為實施詐欺被害人高秀玲
    犯行之用一節，足堪認定。
三、按刑法上之故意，分直接故意（確定故意）與間接故意（不
    確定故意），「行為人對於構成犯罪之事實，明知並有意使
    其發生者」為直接故意，「行為人對於構成犯罪之事實，預
    見其發生而其發生並不違背其本意者」為間接故意。查金融
    機構帳戶資料，屬個人交易理財重要之物品，且詐欺集團利
    用人頭帳戶轉帳詐欺之案件，近年來報章新聞多所披露，復
    經政府多方宣導，一般民眾對此種利用人頭帳戶之犯案手法
    ，自應知悉而有所預見。被告於交付上開元大銀行文心分行
    帳戶之帳戶資料時，係38歲之成年人，具高職畢業之智識程
    度，且曾從事會計、臨時工、清潔工、房務員等工作，業據
    被告供承在卷(見本院卷第30頁)，可見被告於行為時，並非
    年輕識淺之輩，且有相當之社會生活經驗，其對於將上開帳
    戶之存摺、金融卡及金融卡密碼，交付予真實姓名年籍不詳
    綽號阿俊之成年男子，就阿俊取得帳戶資料後，可能利用其
    帳戶實施詐欺取財犯行應有所預見，其猶將上開帳戶資料交
    予阿俊，容認他人使用其帳戶資料，則被告有幫助他人犯詐
    欺取財罪之不確定故意，可堪認定。準此，足認被告前開自
    白，確與事實相符，應可採信。本案事證明確，被告犯行洵
    堪認定，應予依法論科。
四、上開犯罪事實欄一所載之詐欺集團成年成員，基於共同意圖
    為自己不法所有之犯意聯絡，以上述詐術欺騙被害人高秀玲
    ，致被害人高秀玲誤以為真，陷於錯誤，並因而交付本人之
    財物，則此詐欺集團成年成員對被害人高秀玲所為詐欺取財
    犯行顯已既遂，係共同犯刑法第339第1項之詐欺取財既遂罪
    。而被告將其所有前揭元大銀行文心分行帳戶資料交予前述
    真實姓名年籍不詳綽號阿俊之成年男子，則係基於幫助他人
    共同詐欺取財之不確定故意，且所為屬刑法詐欺取財罪構成
    要件以外之行為，被告以幫助他人犯罪之意思而參與犯罪構
    成要件以外之行為。是核被告所為，係犯刑法第30條第1項
    、第339條第1項之幫助詐欺取財罪，被告係幫助犯，所犯情
    節較正犯輕微，爰依刑法第30條第2項規定，減輕其刑。爰
    審酌被告提供銀行帳戶資料供詐欺集團成員使用，致被害人
    高秀玲受騙而匯款2萬9985元至被告前開帳戶內，隨即遭提
    領一空，且使詐欺集團成員得隱身幕後，執法人員難以追查
    成員之真實身分，助長詐欺犯罪之風氣，實屬不該。併斟酌
    被告犯罪之動機、目的、手段、高職畢業之智識程度、另案
    入監執行前，於戲院販賣部工作，日薪1000元，且需扶養其
    姑姑之生活狀況(見本院卷第30頁)等一切情狀，量處如主文
    所示之刑，並諭知易科罰金之折算標準，以示懲儆。
據上論斷，應依刑事訴訟法第273條之1第1項、第299條第1項前
段，刑法第30條第1項、第2項、第339條第1項、第41條第1項前
段，刑法施行法第1條之1第1項、第2項前段，判決如主文。
本案經檢察官顏淑惠到庭執行職務。
中    華    民    國   100    年    10    月    13    日
                  刑事第十庭    法  官  林慧欣
以上正本證明與原本無異。
如不服本判決應於收受送達後10日內向本院提出上訴書狀，並應
敘述具體理由；其未敘述上訴理由者，應於上訴期間屆滿後20日
內向本院補提理由書（均須按他造當事人之人數附繕本）「切勿
逕送上級法院」。
                                書記官  鄭淑英
中    華    民    國   100    年    10    月    13    日
附錄本案論罪科刑法條
刑法第30條
幫助他人實行犯罪行為者，為幫助犯。雖他人不知幫助之情者，
亦同。
幫助犯之處罰，得按正犯之刑減輕之。
刑法第339條第1項
意圖為自己或第三人不法之所有，以詐術使人將本人或第三人之
物交付者，處五年以下有期徒刑、拘役或科或併科一千元以下罰
金。